【裁判字號】    98,訴,429
【裁判日期】    980320
【裁判案由】    違反毒品危害防制條例
【裁判全文】
臺灣彰化地方法院刑事判決               98年度訴字第429號
公  訴  人  臺灣彰化地方法院檢察署檢察官
被      告  甲○○
                    （另案在臺灣彰化監獄執行中）
上列被告因違反毒品危害防制條例案件，經檢察官提起公訴（98
年度毒偵字第410號），本院逕以簡式審判程序判決如下：
    主  文
甲○○施用第一級毒品，累犯，處有期徒刑柒月。
    犯罪事實
一、甲○○曾於民國92年間施用毒品案件，經本院以92年度訴字
    第455 號判決判處有期徒刑10月、5 月，並定應執行刑為有
    期徒刑1 年2 月確定在案，於94年3 月4 日縮刑期滿。又於
    94年間因施用毒品案件，經本院以94年度訴字第1494號及95
    年度斗簡字第35號判決判處有期徒刑1 年、6 月確定。另因
    竊盜案件，經本院以95年度斗簡字第286 號判決判處有期徒
    刑3 月確定，後3 案嗣經減刑並定應執行刑為有期徒刑10月
    ，於96年7 月16日縮刑期滿執行完畢。其前於90年間，因施
    用毒品案件，經本院以90年度毒聲字第3731號裁定送觀察、
    勒戒後，認有繼續施用毒品之傾向，復經本院以90年度毒聲
    字第4005號裁定令入戒治處所施以強制戒治，嗣經本院以91
    年度毒聲字第595 號裁定停止戒治，所餘戒治期間付保護管
    束，並於91年3 月14日出所，然於保護管束期間，因違反保
    護管束所應遵守事項情節重大，復經本院以91年度毒聲字第
    2640號裁定撤銷前開停止戒治處分並令入戒治處所施以強制
    戒治，惟因前開裁定於91年10月30日保護管束期滿之翌日即
    91年10月31日始送達而不生撤銷之效力，是甲○○於91年10
    月30日保護管束期滿未經撤銷而視為執行完畢，並經臺灣彰
    化地方法院檢察署檢察官以91年度毒偵字第2669號、91年度
    戒毒偵字第1003號為不起訴處分確定。詎其仍不知悔改，又
    基於施用第一級毒品海洛因之犯意，於97年10月26日20時許
    ，在彰化縣二林鎮東興里10鄰二林巷7 號住處，以將海洛因
    置於針筒內加水混和後注射手臂血管之方式，施用第一級毒
    品海洛因1 次。嗣於97年10月30日12時許，在彰化縣芳苑鄉
    ○○路經警盤查，甲○○在有偵查犯罪權之機關或人員尚未
    發覺其犯罪之前，即主動向彰化縣警察局芳苑分局員警供述
    其有上開施用毒品之犯行，自首並表示願接受裁判，復經員
    警得其同意採集其尿液送驗，結果呈嗎啡陽性反應，始查悉
    上情。
二、案經彰化縣警察局芳苑分局報告臺灣彰化地方法院檢察署檢
    察官偵查起訴。
    理  由
一、按除被告所犯為死刑、無期徒刑、最輕本刑為3 年以上有期
    徒刑之罪或高等法院管轄第1 審案件者外，於刑事訴訟法第
    273 條第1 項程序進行中，被告先就被訴事實為有罪之陳述
    時，審判長得告知被告簡式審判程序之旨，並聽取當事人、
    代理人、辯護人及輔佐人之意見後，裁定進行簡式審判程序
    ；除簡式審判程序及簡易程序案件外，第1 審應行合議審判
    ，刑事訴訟法第273 條之1 第1 項、第284 條之1 分別定有
    明文。本件被告甲○○所犯係死刑、無期徒刑、最輕本刑為
    3 年以上有期徒刑或高等法院管轄第1 審案件以外之罪，並
    於本院行準備程序時就被訴事實為有罪之陳述，本院合議庭
    依前揭規定，經評議結果，裁定改由受命法官獨任行簡式審
    判程序，先予敘明。
二、上揭事實，業據被告甲○○迭於警偵訊及本院審理時坦承不
    諱，且被告於97年10月30日12時許，經員警得其同意採集其
    尿液送驗，結果呈嗎啡陽性反應，此有彰化縣警察局芳苑分
    局委託檢驗尿液代號與真實姓名對照認證單、採擷尿液同意
    書及詮昕科技股份有限公司97年11月14日所出具之濫用藥物
    尿液檢驗報告各1 紙附卷可稽，應認被告之自白應與事實相
    符，洵堪採信。本件事證明確，應依法論科。
三、按施用第一、二級毒品為犯罪行為，毒品危害防制條例第10
    條定有處罰明文。故施用第一、二級毒品者，依前揭規定本
    應科以刑罰，惟基於刑事政策，對合於一定條件之施用者，
    則依同條例第20條、第23條之規定，施以觀察、勒戒或強制
    戒治之保安處分。又毒品危害防制條例於92年7 月9 日修正
    公佈，自93年1 月9 日施行，其中第20條、第23條將施用毒
    品之刑事處遇程式，區分為「初犯」、「5 年內再犯」及「
    5 年後再犯」。依其立法理由之說明：「初犯」，經觀察、
    勒戒或強制戒治後，應為不起訴處分或不付審理之裁定；經
    觀察、勒戒或強制戒治執行完畢釋放後，「5 年內再犯」者
    ，因其再犯率甚高，原實施之觀察、勒戒及強制戒治既已無
    法收其實效，爰依法追訴或裁定交付審理。至觀察、勒戒或
    強制戒治執行完畢釋放後，「5 年後再犯」者，前所實施之
    觀察、勒戒或強制戒治已足以遮斷其施用毒品之毒癮，為期
    自新及協助其斷除毒癮，仍適用「初犯」規定，先經觀察、
    勒戒或強制戒治之程序。從而依修正後之規定，僅限於「初
    犯」及「5 年後再犯」二種情形，始應先經觀察、勒戒或強
    制戒治之程序。倘被告於5 年內已再犯，經依法追訴處罰，
    縱其第3 次（或第3 次以上）再度施用毒品之時間，在初犯
    經觀察、勒戒或強制戒治執行完畢釋放5 年以後，已不合於
    「5 年後再犯」之規定，且因已於「5 年內再犯」，顯見其
    再犯率甚高，原實施觀察、勒戒或強制戒治，已無法收其實
    效，即應依該條例第10條處罰（最高法院97年度第5 次刑事
    庭會議決議參照）。查本件被告前於90年間，因施用毒品案
    件，經本院以90年度毒聲字第3731號裁定送觀察、勒戒後，
    認有繼續施用毒品之傾向，復經本院以90年度毒聲字第4005
    號裁定令入戒治處所施以強制戒治，嗣經本院以91年度毒聲
    字第595 號裁定停止戒治，所餘戒治期間付保護管束，並於
    91年3 月14日出所，然於保護管束期間，因違反保護管束所
    應遵守事項情節重大，復經本院以91年度毒聲字第2640號裁
    定撤銷前開停止戒治處分並令入戒治處所施以強制戒治，惟
    因前開裁定於91年10月30日保護管束期滿之翌日即91年10月
    31日始送達而不生撤銷之效力，是被告於91年10月30日保護
    管束期滿未經撤銷而視為執行完畢，並經臺灣彰化地方法院
    檢察署檢察官以91年度毒偵字第2669號、91年度戒毒偵字第
    1003號為不起訴處分確定。又於92年間施用毒品案件，經本
    院以92年度訴字第455 號判決判處有期徒刑10月、5 月，並
    定應執行刑為有期徒刑1 年2 月確定在案；於94年間因施用
    毒品案件，經本院以94年度訴字第1494號及95年度斗簡字第
    35號判決判處有期徒刑1 年、6 月確定等情，此有臺灣高等
    法院被告前案紀錄表及臺灣彰化地方法院檢察署檢察官91年
    度毒偵字第2669號、91年度戒毒偵字第1003號不起訴處分書
    在卷可憑，則被告此次所為本案上開施用第一級毒品海洛因
    之犯行，雖在初犯經觀察、勒戒及強制戒治執行完畢即91年
    10月30日釋放5 年以後，惟被告於初犯經觀察、勒戒及強制
    戒治執行完畢釋放5 年內之92及94年間，再犯施用毒品罪，
    經依法追訴處罰分別判處有期徒刑10月、5 月、1 年、6 月
    確定在案，則依上開最高法院刑事庭會議決議意旨，已不合
    於「5 年後再犯」之規定，而係符合毒品危害防制條第23條
    第2 項所定之追訴要件，是被告所為本件施用第一級毒品海
    洛因之犯行，即無「初犯」規定之適用，自毋須再重新施予
    觀察、勒戒或強制戒制之處遇程序，而應直接訴追處罰。
四、再按海洛因為毒品危害防制條例第2 條第2 項第1 款所規定
    之第一級毒品，被告施用海洛因之行為，核係犯毒品危害防
    制條例第10條第1 項施用第一級毒品罪。被告為供施用而持
    有該毒品之低度行為，應為施用之高度行為所吸收，不另論
    罪。第查，被告曾於92年間施用毒品案件，經本院以92年度
    訴字第455 號判決判處有期徒刑10月、5 月，並定應執行刑
    為有期徒刑1 年2 月確定在案，於94年3 月4 日縮刑期滿。
    又於94年間因施用毒品案件，經本院以94年度訴字第1494號
    及95年度斗簡字第35號判決判處有期徒刑1 年、6 月確定。
    另因竊盜案件，經本院以95年度斗簡字第286 號判決判處有
    期徒刑3 月確定，後3 案嗣經減刑並定應執行刑為有期徒刑
    10月，於96年7 月16日縮刑期滿執行完畢，有臺灣高等法院
    被告前案紀錄表1 紙在卷可按，被告於受有期徒刑執行完畢
    後5 年內又故意再犯本案之罪，為累犯，應依刑法第47條第
    1 項規定，加重其刑。又被告於97年10月30日12時許，在彰
    化縣芳苑鄉○○路經警盤查，被告在有偵查犯罪權之機關或
    人員尚未發覺其犯罪之前，即主動向彰化縣警察局芳苑分局
    員警供述其有上開施用毒品之犯行，自首並表示願接受裁判
    一節，有其警詢筆錄可憑，核屬自首，應依刑法第62條前段
    規定，減輕其刑，並依法先加後減之。爰審酌被告曾因施用
    毒品經送觀察、勒戒及強制戒治，仍未知警惕，再犯本案之
    罪，足見其雖經觀察、勒戒及強制戒治治療程序，仍未徹底
    戒除惡習遠離毒害，顯未能善體國家設置觀察、勒戒及戒治
    機構機構，協助毒品施用者戒除毒害之良法美意，復多次施
    用毒品經法院判刑，惟念及施用毒品本質上係戕害自身健康
    之行為，尚未嚴重破壞社會秩序或侵害他人權益，暨其犯罪
    之動機、目的、所生危害及犯罪後坦承犯行，犯後態度良好
    等一切情狀，量處如主文所示之刑，以示懲儆。
據上論斷，應依刑事訴訟法第273 條之1 第1 項、第299 條第1
項前段，毒品危害防制條例第10條第1 項，刑法第11條前段、第
47條第1 項、第62條前段，判決如主文。
本案經檢察官蔡明達到庭執行職務。
中    華    民    國    98    年    3     月    20    日
                  刑事第四庭  法  官  游秀雯
以上正本證明與原本無異。
如不服本判決應於收受判決後10日內向本院提出上訴書狀，並應
敘述具體理由。其未敘述上訴理由者，應於上訴期間屆滿後20日
內向本院補提理由書 (均須按他造當事人之人數附繕本)「 切勿
逕送上級法院」。
中    華    民    國    98    年    3     月    20    日
                              書記官  謝志鑫
附錄本案論罪科刑法條全文：
毒品危害防制條例第10條
施用第一級毒品者，處 6 月以上 5 年以下有期徒刑。
施用第二級毒品者，處 3 年以下有期徒刑。


司法院資訊處製作；財團法人民間司法改革基金會備份。
